【裁判字號】    97,易,2065
【裁判日期】    970912
【裁判案由】    詐欺
【裁判全文】
臺灣臺北地方法院刑事判決              97年度易字第2065號
公  訴  人  臺灣臺北地方法院檢察署檢察官
被      告  戊○○
上列被告因詐欺案件，經檢察官提起公訴（臺灣臺北地方法院檢
察署九十七年度偵字第一一九九五號）及移送併辦（臺灣桃園地
方法院檢察署九十七年度偵字第一四七四一號，臺灣彰化地方法
院檢察署九十七年度偵字第四五四八號，臺灣士林地方法院九十
七年度偵字第七八一六號），因被告於準備程序中就犯罪事實為
有罪陳述，經合議庭裁定依簡式審判程序審理，本院判決如下：
    主  文
戊○○幫助意圖為自己不法之所有，以詐術使人將本人之物交付
，處有欺徒刑參月，如易科罰金，以新臺幣壹仟元折算壹日。
    事  實
一、戊○○雖可預見提供自己帳戶供他人使用，可能遭利用於掩
    飾或隱匿該他人或其轉手者重大犯罪之所得財物，仍不違背
    其本意，基於幫助他人犯罪之不確定故意，於九十七年三月
    九日上午九時許，在高雄縣大社鄉○○路三四四號前，將其
    所有之第一商業銀行三民分行帳號00000000000
    號帳戶之金融卡，交付與綽號「劉先生」之年籍不詳成年男
    子，並告知密碼，以收取新臺幣（下同）一萬兀之代價，以
    此方式幫助「劉先生」及其所屬詐欺集團從事犯罪。嗣「劉
    先生」及其所屬詐欺集團成員取得戊○○上開帳戶資料後，
    即共同基於意圖為自己不法所有之犯意聯絡，於網路奇摩拍
    賣網站上刊登虛偽拍賣物品訊息，致有如附表所示之人受詐
    騙匯款至戊○○前開帳戶內。
二、案經臺北市政府警察局信義分局報告臺灣臺北地方法院檢察
    署檢察官偵查起訴，及經臺灣士林地方法院檢察署檢察官、
    臺灣彰化地方法院檢察署檢察官、臺灣桃園地方法院檢察署
    檢察官移送併辦。
    理  由
一、上揭事實，業據被告戊○○於審理中坦承不諱（見本院九十
    七年九月五日審理筆錄），且經證人即被害人乙○○、劉杰
    貞、丁○○、甲○○、丙○○之指述相符，復有第一商業銀
    行三民分行帳號00000000000號帳戶開戶基本資
    料、交易明細表及拍賣網站網頁資料、自動櫃員機客戶交明
    細表等件附卷可稽，足認被告於審理中出於任意性之自白，
    與事實相符而堪採信；又查金融存款帳戶，事關存戶個人財
    產權益之保障，與帳戶之存摺、提款卡、密碼相結合，專屬
    性、私密性更形提高，除非本人或與本人具密切之關係者，
    難認有何理由可自由使用，一般人亦均有應妥善保管上開物
    件，防止被他人冒用之認知，且近來詐欺犯案猖獗，每利用
    人頭帳戶作為犯罪工具，若任意提供帳戶資料予不明人士使
    用，將有遭他人作為詐欺犯罪時，非正當資金進出之不法用
    途，此情當為具有社會生活經驗之成年人所得認識，被告任
    意交付帳戶資料予不明人士，其有容認所交付帳戶供他人作
    為詐欺犯罪時使用之未必故意，亦甚灼然。本件犯罪事證明
    確，應依法論科。
二、按刑法上之幫助犯，係對於犯罪與正犯有共同之認識，而以
    幫助之意思，對於正犯資以助力，而未參與實施犯罪之行為
    者而言（最高法院八十八年度臺上字第一二七○號判決意旨
    參照），本件被告提供帳戶供他人使用，為他人之詐欺犯行
    提供助力，惟尚查無被告有以自己實施詐欺犯罪之意思，而
    與他人為詐欺犯罪之犯意聯絡，或被告有直接參與詐欺犯罪
    構成要件行為分擔之情事，應認被告僅構成幫助犯，是核被
    告潘台雲所為，係犯刑法第三十條第一項、第三百三十九條
    第一項之幫助詐欺取財罪。被告為幫助犯，爰依刑法第三十
    條第二項規定，依正犯之刑減輕之。又臺灣桃園地方法院檢
    察署九十七年度偵字第一四七四一號，臺灣彰化地方法院檢
    察署九十七年度偵字第四五四八號，臺灣士林地方法院九十
    七年度偵字第七八一六號移送併辦案件，與本件已起訴之案
    件為事實上同一案件，本院自應併予審究，均附此敘明。爰
    審酌被告提供帳戶供他人作犯罪使用，影響社會正常交易安
    全，增加被害人尋求救濟之困難，並使犯罪之追查趨於複雜
    ，實無可取，惟念其於犯罪後坦承犯行不諱，表示悔意，暨
    被告犯罪之動機、目的、手段、生活狀況、品行、智識程度
    、犯罪所生之危害等一切情狀，量處如主文所示之刑，並諭
    知易科罰金之折算標準，以資懲戒。
據上論斷，應依刑事訴訟法第二百七十三條之一第一項、第二百
九十九條第一項前段，刑法第三十條、第三百三十九條第一項、
第四十一條第一項前段，刑法施行法第一條之一，判決如主文。
本案經檢察官柯木聯到庭執行職務
中    華    民    國  九十七  年  九    月  十二     日
                      刑事第八庭  法  官  陳  德  民
上正本證明與原本無異。
如不服本判決應於送達後十日內向本院提出上訴狀。
                                  書記官  黃  鈴  容
中    華    民    國  九十七  年  九    月  十二     日
附錄本案論罪科刑法條全文
中華民國刑法第三百三十九條
意圖為自己或第三人不法之所有，以詐術使人將本人或第三人之
物交付者，處五年以下有期徒刑、拘役或科或併科一千元以下罰
金。
以前項方法得財產上不法之利益或使第三人得之者，亦同。
前二項之未遂犯罰之。
附表
 ┌──┬────┬───────────────────────┐
 │編號│被害人  │ 受騙經過                                     │
 │    │        │                                              │
 ├──┼────┼───────────────────────┤
 │ 1  │乙○○  │乙○○於97年3月11日上午8時16分在彰化縣大村鄉居│
 │    │劉杰貞  │所內上網時，在奇摩拍賣網站代其女友劉杰貞以1萬 │
 │    │        │6500元向賣方競標購得ACER Aspire 2920-3A12吋雙 │
 │    │        │核杜比機1臺，致乙○○、劉杰貞陷於錯誤，而於同 │
 │    │        │日晚間9時55分在彰化縣大村鄉○○路○段中興街口之│
 │    │        │7-11便利超商自動櫃員機，由乙○○自劉杰貞帳戶轉│
 │    │        │帳1萬700元（包含1萬6500元購買杜比機之價錢及200│
 │    │        │元運費）至戊○○前開帳戶內，嗣因察覺有異始知受│
 │    │        │騙。                                          │
 ├──┼────┼───────────────────────┤
 │ 2  │丁○○  │丁○○於97年3月11日上午8時34分在臺北市北投區  │
 │    │        │居所內上網時，在奇摩拍賣網站以1萬2999元及250元│
 │    │        │運費，共計1萬3249元向賣方競標購得SONY BRAVIA  │
 │    │        │26型HDMI液晶顯示器1臺，致丁○○陷於錯誤，而於 │
 │    │        │同日中午12時33分以網路自動櫃員機自其帳戶轉帳1 │
 │    │        │萬3249元至戊○○前開帳戶內，嗣因察覺有異始知受│
 │    │        │騙。                                          │
 ├──┼────┼───────────────────────┤
 │ 3  │甲○○  │甲○○於97年3月份上網至奇摩拍賣網站以1萬5000元│
 │    │        │向賣方競標購得ACER Aspire 4710g-4A筆記型電腦1 │
 │    │        │臺，致甲○○陷於錯誤，而於97年3月11日下午1時51│
 │    │        │分許轉帳1萬5OOO元至戊○○前開帳戶內，嗣因察覺 │
 │    │        │有異始知受騙。                                │
 ├──┼────┼───────────────────────┤
 │ 4  │丙○○  │丙○○於97年3月11日在桃園縣大溪鎮住所內上網時 │
 │    │        │，在奇摩拍賣網站以1萬3200元及200元運費，共計1 │
 │    │        │萬3400元向賣方競標購得ACER Aspire 4710g-4A筆記│
 │    │        │型電腦1臺，致丙○○陷於錯誤，而於同日晚間8時27│
 │    │        │分許轉帳1萬3400元至戊○○前開帳戶內，嗣因察覺 │
 │    │        │有異始知受騙。                                │
 └──┴────┴───────────────────────┘


司法院資訊處製作；財團法人民間司法改革基金會備份。
